臺灣高雄地方法院民事裁定　　　　　　　 95年度破字第201號
聲　請　人　甲○○
聲請人請求宣告破產事件，本院裁定如下：
    主  文
聲請駁回。
聲請費用由聲請人負擔。
    理  由
一、聲請意旨略以：聲請人前因投資股票，適逢經濟不景氣，股
    市跌落千丈，而積欠大筆債務，總負債為新台幣（下同）3,
    484,977 元，惟財產僅有現金40萬元、價值25,000元之機車
    1 輛、及月薪4 萬元，聲請人之財產顯不能清償上開債務，
    實有必要聲請宣告破產。爰依破產法第1 條、第57條及第58
    條之規定，檢附債務人財產狀況說明書、債權人清冊暨負債
    證明、債務人財產目錄暨相關資產等文件，聲請宣告破產等
    語。
二、按破產管理人之報酬，為財團費用；破產人及其家屬之必要
    生活費，視為財團費用；財團費用及財團債務，應先於破產
    債權，隨時由破產財團清償之，破產法第95條第1 項第3 款
    、第2 項、第97條分別定有明文。是以法院就破產之聲請，
    應依職權為必要之調查，倘債務人確係毫無財產可構成破產
    財團，或債務人之財產不敷清償破產財團之費用及財團之債
    務，無從依破產程序清理其債務時，應以無宣告破產之實益
    ，裁定駁回聲請（最高法院86年度台抗字第479 號裁定意旨
    參照）。
三、經查：
  (一)聲請人分別積欠各銀行債務，其中英商渣打銀行43,654元、
    國泰世華商業銀行206,580 元、台灣美國運通公司100,085
    元、美商美國運通銀行178,222 元、美商花旗銀行242,664
    元、中國信託商業銀行744,956 元、荷商荷蘭銀行293,611
    元、兆豐國際商業銀行10,794元、永豐商業銀行320,661 元
    、安泰商業銀行165,414 元、台新國際商業銀行810,049 元
    、遠東銀行125,595 元、華南銀行128,368 元等情，業經本
    院函查各銀行回覆在卷（卷第73至92、112 至132 、135 、
    149 頁）。另聲請人尚積欠000-0000號機車燃料使用費
    2,474 元，有高雄市監理處96年2 月15日高市監四字第
    0960003806號函可稽（卷83頁）。總計聲請人積欠上開債務
    3,373,127 元。
  (二)另聲請人陳報其現有資產40萬元，且有價值25,000 元機車1
    輛、及目前任職於台灣快桅股份有限公司，每月平均收入約
    為4 萬元，此外無其他財產等情，業據其提出彰化商業銀行
    支票、在職證明書、薪資單、機車行照為證（卷第14、31至
    34、40頁）。惟聲請人所提出之彰化商業銀行支票已於95年
    11月29日由寶揚財經有限公司兌付一節，有彰化商業銀行高
    雄分行96年2 月8 日彰雄字第0960395-1 號、96年4 月23日
    彰雄字第0960990-1 號函足憑（卷第44、144 頁），是自難
    認聲請人尚有資產40萬元存在。又聲請人固另在彰化商業銀
    行有利息所得、並投資台灣聚合化學品股份有限公司，及有
    汽車1 輛，此經本院調取聲請人94年度之稅務電子閘門財產
    所得調件明細表等在卷可稽（卷第147 至148 頁），然聲請
    人表示其股票已出賣，汽車已報廢，且聲請人在彰化商業銀
    行之帳戶已於94年5 月3 日結清，有聲請人提出之行政院環
    境保護署廢機動車輛回收管制聯單及上開彰化商業銀行高雄
    分行96年4 月23日彰雄字第0960990-1 號函可按（卷第38、
    30、144 頁），堪認聲請人上開財產亦已不存在。準此，聲
    請人現有財產僅有價值25,000元機車1 輛、及每月4 萬元之
    收入，則抗告人主張其資產顯已不能清償其債務，依法即有
    破產之原因等情，堪予採取。
  (三)然依目前破產實務，破產管理人之報酬約為5 萬元，破產程
    序包括召開債權人會議、陳報債權債務、查明債務人財產及
    有無隱匿情形、分配破產財團等，則以最低之破產處理期間
    1 年計，於此期間聲請人之薪資收入共計48萬元，加計機車
    價值25,000元，共計505,000 元。惟聲請人此期間應支出之
    生活費用，依行政院主計處93年度平均每人每月消費支出調
    查，高雄市居民即已達16,786元，此有該調查報告可參，依
    社會救助法第4 條之規定，最低生活費用標準係依各地區平
    均每人消費支出之6 成定之，則聲請人自認其每月必要之消
    費支出為10,072元（卷第6 頁），應堪採取。又聲請人自承
    尚應扶養其70歲以上之父母蘇福象、蘇江青、及大陸籍配偶
    張雙娥、女兒蘇容仟（卷第6 頁），並提出戶籍謄本可佐（
    卷第15、16頁），以95年度綜合所得稅扶養親屬免稅額計，
    親屬70歲以上者每位每年為115,500 元，親屬70歲以下者每
    人每月77,000元，合計聲請人1 年應支出其本人及家屬必要
    生活費505,864 元（10,072×12＋115,500 ×2 ＋77,000×
    2 ＝505,864） ，尤遑論現今於物價波動後，每人之平均消
    費支出更應遠逾上開數額。則聲請人每年之所得扣除當年之
    必要生活費用後，尚不足支付破產管理人報酬，更無任何餘
    額可供清償破產債權，自無從依破產程序清理其債務。
四、綜上所述，聲請人之財產於扣除破產管理人之報酬及生活費
    用後，已無任何餘額可構成破產財團以清償破產債權，其自
    無從依破產程序清理其債務，揆諸上開說明，本件自無宣告
    破產之實益及必要，聲請人聲請宣告破產為無理由，應予駁
    回。
五、依破產法第5條、民事訴訟法第78條，裁定如主文。
中　　華　　民　　國　　96　　年　　5　　月　　31 　　日
                  民事第二庭法　官　魏式璧
正本係照原本作成。
如對本裁定抗告須於裁定送達後10日內向本院提出抗告狀，並繳
納裁判費新台幣1,000元。
中　　華　　民　　國　　96　　年　　5 　　月　　31　　日
                            書記官　胡樂寧
